臺灣高等法院刑事裁定
110年度抗字第1166號
抗  告  人
即  被  告  范純勇



上列抗告人即受刑人因聲請定其應執行刑案件，不服臺灣桃園地
方法院110年度聲字第2151號中華民國110年7月13日裁定（聲請
案號：臺灣桃園地方檢察署110年度執聲字第1375號），提起抗
告，本院裁定如下：
    主  文
抗告駁回。
    理  由
一、原裁定意旨略以：抗告人即受刑人范純勇（下稱抗告人）因
    犯如附表所示之案件，經法院判處如附表所示之刑確定，有
    如附表所示案件之判決書及本院被告前案紀錄表在卷可按。
    而其中抗告人所犯不得易科罰金之罪與得易科罰金之罪，依
    刑法第50條第1 項但書之規定固不得併合處罰，然查聲請人
    之聲請既係應抗告人之請求而提出，有聲請狀在卷可稽，是
    依刑法第50條第2項之規定，聲請人就如附表所示各罪聲請
    定其應執行之刑，核屬正當，應予准許，爰依刑事訴訟法第
    477條第1項，刑法50條第2項、第53條、第51條第5款規定，
    裁定應執行刑有期徒刑3年6月等語。
二、抗告意旨略以：
　㈠自95年7月1日新法施行後，已廢除連續犯之規定，也因而造
    成部分罪刑（如施用毒品、竊盜等）因適用數罪併罰，致使
    刑罰過重，產生不合理現象，為了因應此不合理現象，各級
    法院開始斟酌考量，於定其應執行刑程序之中，於上揭情形
    （習慣犯）時，該如何減輕，以避免有刑罰過重之情形發生
    （本院97年度上訴字第5195號判決）。
  ㈡抗告人聲請裁定應執行刑共6案，而有3案均為施用毒品罪，
    而施用毒品之行為人，所侵害者係社會法益，並非具不可替
    代性、不可回復性之個人法益，其犯數個相同罪質之施用毒
    品罪，對於危害社會法益之加重效應非高，自不應過度重複
    非難評價，復參以施用毒品者本具有成癮而難以短時間戒斷
    之特色，故抗告人除係刑事法意義之犯人外，並兼具病人身
    分，立法上乃採行監禁式治療與社區醫療處遇之雙軌制度，
    以相當時間之隔離或輔導戒斷，作為矯治方式，是於定應執
    行刑時，自應審酌抗告人因具毒癮而犯施用毒品罪之病態性
    人格而俱屬相同，故對抗告人所犯之罪刑，自不宜酌定過高
    之執行刑，加諸抗告人所犯竊盜等，更應注意輕重罪間之刑
    罰體系平衡，以避免其各罪併罰之結果反重於一次重罪所執
    行之刑罰，而違反罪刑相當原則，有違公平正義、比例原則
    。
  ㈢應執行之合併刑，亦屬二種特別的量刑過程，故其考量結果
    ，並非單純表示一種數罪的總合而已，而是出於同一行為人
    人格的流露，所以學理上可謂是一種總體概念，而有其獨立
    的意義，合併刑的宣告，則屬一種就犯罪人本身與其所犯之
    各種罪的綜合判斷，法制上德國刑法第54條第1項第3款明文
    規定，「定併合刑時，應就犯罪人本身與各個犯罪綜合審酌
    之」我國法上雖無此明文，但處理上亦有其適用，言中應執
    行刑的宣告，並非在法定範圍之內，由法官自由裁量，法官
    在考量時，應注意行為人從其犯數罪所反映的人格特性與考
    量刑法之相關刑事政策妥為宣告（蘇俊雄大法官就有期徒刑
    之應執行問題為此之見解）。
　㈣按刑法第51條數罪併罰所規定之定執行刑模式，是保證充分
    評價與不過度評價之方法，一律以數宣告刑總和，定執行刑
    是否即可顯現充份評價？從第51條各款之規定觀之，可知無
    期徒刑不能變成有期徒刑，有期徒刑不能形同無期徒刑，以
    有期徒刑為例，如果有期徒刑之執行刑過長，即與無期徒刑
    無異，會變成過度評價；再者，國家使用刑罰懲罰或矯治犯
    罪，必須考慮手段之效益，使用過度之刑罰，會使邊際效益
    遞減，未必能達到目的，卻造成犯罪管理之過度花費，這正
    是刑罰經濟之思考；在上述雙重意義之下，數罪合併定執行
    刑之制度，不是技術問題，內部功能是依據罪責相當原則，
    進行充分而不過度評價，外部功能則是實現刑罰經濟之功能
    （參酌許玉秀大法官就司法院釋字第662號解釋之協同意見
    書）。
　㈤懇請鈞院撤銷原裁定，另為合乎法律情感、妥適之裁定云云
    。　
三、按數罪併罰，有二裁判以上者，依刑法第51條之規定，定其
    應執行之刑，刑法第53條定有明文；裁判確定前犯數罪者，
    併合處罰之。但得易科罰金之罪與不得易科罰金之罪，經受
    刑人請求檢察官聲請定應執行刑者，依第51條規定定之，刑
    法第50條第1項但書、第2 項亦有明文規定。又刑法第51條
    第5款規定，宣告多數有期徒刑者，於各刑中之最長期以上
    ，各刑合併之刑期以下，定其刑期，但不得逾30年。再法律
    上屬於自由裁量之事項，有其外部性界限及內部性界限，並
    非概無拘束。依據法律之具體規定，法院應在其範圍選擇為
    適當之裁判者，為外部性界限；而法院為裁判時，應考量法
    律之目的，及法律秩序之理念所在者，為內部性界限。法院
    為裁判時，二者均不得有所踰越（最高法院80年台非字第47
    3號判例意旨）。在數罪併罰，有二裁判以上，定其應執行
    之刑時，固屬於法院自由裁量之事項，然仍應受前揭外部性
    界限及內部性界限之拘束（最高法院93年度台非字第192號
    判決意旨參照）。　　　
四、經查：
　㈠抗告人先後犯如附表所示之罪，分別經法院判處罪刑確定，
    有前開判決及本院被告前案紀錄表在卷可稽。又附表編號１
    至3、5至8所示之罪刑，雖得易科罰金，而與附表編號4所示
    不得易科罰金之宣告刑，固合於刑法第50條第1 項但書之規
    定，惟受刑人已同意檢察官向法院聲請定其應執行刑，此有
    抗告人之聲請狀附卷可參，自合於刑法第50條第2 項之規定
    ，得依同法第51條規定定其應執行刑。是檢察官據以聲請定
    其應執行之刑，核屬正當。據上：
　　1.附表所示之罪合計總刑度為有期徒刑4年2月，此為法院定
      應執行時之外部界限，而其中⑴附表編號2、3所示之罪，
      曾經臺灣桃園地方法院以107年度簡上字第211號判決合併
      定應執行有期徒刑1年，⑵附表編號5、6所示之罪，曾經臺
      灣桃園地方法院以107年度審易字第929號判決合併定應執
      行有期徒刑8月。準此，檢察官聲請就抗告人所犯如原裁
      定附表編號1至8所示之罪定應執行之刑，經原審法院審核
      後，裁定定其應執行刑為有期徒刑3年6月，其裁量所定之
      刑期，並無濫用裁量權之情形。
　　2.揆諸前揭說明，原審並考量受刑人所犯各罪犯罪時間、犯
      罪類型、行為態樣、動機等，就其責任非難重複之程度衡
      量，審酌其所犯各罪之法律目的、受刑人違反之嚴重性、
      所犯數罪為整體非難評價，及貫徹刑法量刑公平正義理念
      之內部限制等，未予大幅減輕抗告人之應執行刑，尚難謂
      有何違法不當。抗告意旨泛稱：原審裁量未考量人格特質
      ，違反罪刑相當原則、不符合比例原則云云，顯就原審法
      院裁量職權之行使，漫事爭執，並無理由。
　㈡是原裁定經核並無不合，抗告意旨以前揭情詞指摘原裁定不
    當，並無理由，應予駁回。
據上論斷，應依刑事訴訟法第412條，裁定如主文。
中　　華　　民　　國　　110 　年　　7 　　月　　30　　日
                  刑事第十二庭  審判長法　官  陳如玲
                                      法　官  蔡如惠
                                      法  官  郭惠玲
以上正本證明與原本無異。
如不服本裁定，應於收受送達後5日內向本院提出抗告狀。
                                    書記官  賴尚君
中　　華　　民　　國　　110 　年　　7 　　月　　30　　日
附表：
編          號  1 2 3 罪          名  施用第二級毒品罪 施用第二級毒品罪 施用第二級毒品罪 宣    告    刑  有期徒刑4月，如易科罰金，以新臺幣1千元折算1日 有期徒刑6月，如易科罰金，以新臺幣1千元折算1日 有期徒刑6月，如易科罰金，以新臺幣1千元折算1日 犯  罪  日  期  106年12月9日下午4時許 106年11月28日下午8時許 106年12月21日下午7時許  最  後 事實審 法    院 臺灣新北地方法院 臺灣桃園地方法院   案    號 107年度審易字第1114號 107年度簡上字第211號   判決日期 107年5月30日 107年8月15日   確  定 判  決 法    院 同上 同上   案    號 同上 同上   確定日期 107年6月26日 同上  

編          號  4 5 6 罪          名  結夥三人以上竊盜罪 普通竊盜罪 普通竊盜罪 宣    告    刑  有期徒刑1年 有期徒刑6月，如易科罰金，以新臺幣1 千元折算1日 有期徒刑4月，如易科罰金，以新臺幣1千元折算1日 犯  罪  日  期  106年9月25日上午3時許 106年12月10日下午6時許 106年12月10日下午6時許  最  後 事實審 法    院 臺灣桃園地方法院    案    號 107年度審易字第929號    判決日期 107年7月2日    確  定 判  決 法    院 同上    案    號 同上    確定日期 107年10月30日   

編          號  7 8  罪          名  施用第二級毒品罪 普通竊盜罪  宣    告    刑  有期徒刑6月，如易科罰金，以新臺幣1 千元折算1日 有期徒刑6月，如易科罰金，以新臺幣1 千元折算1日  犯  罪  日  期  106年11月1日下午7時許 106年9月25日下午11時30分許   最  後事實審 法    院 臺灣桃園地方法院 臺灣桃園地方法院   案    號 107年度審易字第2475號 107年度審簡字第1434號   判決日期 107年12月7日 108年4月26日   確  定 判  決 法    院 同上 同上   案    號 同上 同上   確定日期 108年1月14日 108年5月27日